【裁判字號】    94,易,1029
【裁判日期】    950329
【裁判案由】    違反區域計劃法
【裁判全文】
臺灣高雄地方法院刑事判決              94年度易字第1029號
公  訴  人  臺灣高雄地方法院檢察署檢察官
被      告  甲○○
上列被告因違反區域計畫法案件，經檢察官提起公訴（94年度偵
字第4582號），本院適用簡式審判程序判決如下：
    主  文
甲○○違反非都市土地分區使用之管制使用土地，不依該管縣政
府限期拆除地上物恢復原狀之命令，處有期徒刑月，如易科罰
金，以佰元折算壹日。
    事  實
一、甲○○明知張銀塗所有坐落於高雄縣旗山鎮○○○段第739-
    106 地號土地，係經高雄縣政府依區域計畫法第15條第1 項
    規定編定為山坡地保育區林業用地，應依容許使用之項目使
    用土地，非經許可不得擅自變更使用。詎甲○○於無償借用
    上開土地後，竟未經申請許可，於民國92年至93年間某不詳
    時間，擅自開挖整地、設置貨櫃並搭建鐵皮屋，供作寺廟使
    用，違反區域計畫法之管制使用土地。嗣經高雄縣政府派員
    查勘得知上情，於93年5 月28日以府農保字第0930 090833
    號函通知甲○○，以「擅自開挖整地並設置建物違反水土保
    持法」裁處行政罰鍰六萬元，並限期於93年6 月30 日 前改
    正，復於93年7 月19日以府地用字第0930143158號函通知甲
    ○○違反區域計畫法第15條第1 項管制使用之規定，限期於
    93年8 月30日前自行拆除並恢復原狀，惟高雄縣旗山鎮公所
    於93年8 月30日及高雄縣政府於94年1 月18日分別派員實地
    勘查，甲○○仍未依前開函文內容辦理，不依限拆除建物恢
    復原狀。
二、案經高雄縣政府函請臺灣高雄地方法院檢察署檢察官偵查起
    訴。
    理  由
壹、程序部分
    本件被告甲○○所犯係死刑、無期徒刑、最輕本刑為3 年以
    上有期徒刑以外之罪，其於準備程序中就前揭被訴事實為有
    罪之陳述，經受命法官告知簡式審判程序之旨，並聽取公訴
    人、被告之意見後，本院認無不得或不宜改依簡式審判程序
    進行之處，爰依刑事訴訟法第273 條之1 第1 項、第284 條
    之1 ，裁定本件由受命法官獨任進行簡式審判程序，合先敘
    明。
貳、實體部分
一、前揭事實，業據被告甲○○於偵查及本院審理時坦承不諱，
    且查：
  (一)本件坐落於高雄縣旗山鎮○○○段第739-106 地號土地，確
    為山坡地保育區林業用地，有高雄縣政府94年7 月8 日府地
    用字第0940138921號函及所附土登記簿謄本、非都市土地使
    用管制規則附卷可稽，自應受區域計畫法之規範。
  (二)被告於借用上揭土地後，未經申請許可，於92年至93年間，
    擅自開挖整地、設置貨櫃並搭建鐵皮屋作為寺廟使用等情，
    業經證人張銀塗、旗山鎮公所民政課課員謝明珠、高雄縣政
    府農業局水土保持課人員刁壹清於警詢及偵查中證述無誤，
    復有土地借用合約書、高雄縣政府93年5 月28日府農保字第
    0930090833號違反水土保持法案件處分書及高雄縣旗山鎮公
    所93年7 月12日旗鎮民字第093000 8438 號函在卷可查，被
    告確有未經許可於土地上設置地上物供寺廟使用之事實。
  (三)高雄縣政府因被告上開違規使用土地行為，業於93年7 月19
    日以府地用字第0930143158號函限期令被告於93年8 月30日
    以前拆除地上物恢復原狀，惟高雄縣旗山鎮公所於93年8 月
    30 日 及高雄縣政府於94年1 月18日、94年9 月29日分別派
    員實地勘查，被告仍未回復土地原狀之事實，經證人即高雄
    縣政府地政局地用課人員郭敦富於警詢及偵查中證述明確，
    並有上開高雄縣政府限期恢復原狀函、送達證書、高雄縣旗
    山鎮公所93年9 月3 日旗鎮民字第093001 1039 號函及所附
    照片、高雄縣政府94年1 月18日會勘紀錄及94年10月5 日府
    地用字第0940 211551 號函附使用現況照片在卷可憑，被告
    確經縣政府發函限期恢復原狀，未依限回復土地原狀，已屬
    明確。
  (四)綜上所述，被告之自白與事實相符。是本件事證明確，被告
    違反區域計畫法犯行，應堪認定。
二、核被告甲○○所為，係違反區域計畫法第15條第1 項之管制
    使用土地規定，未依高雄縣政府之函令於限期內拆除地上物
    恢復土地原狀，而違反同法第21條第1 項規定，應依同法第
    22 條 論罪科刑。爰審酌被告未經許可即在管制土地上開挖
    整地、設置貨櫃並搭建鐵皮屋供作寺廟之用，違法使用損及
    主管機關管制使用土地之公信力，妨礙土地整體規劃及天然
    資源之保育利用，惟其犯後業已坦承犯行，並飭工拆除地上
    建物，有照片附卷可佐，顯已知所悔悟等一切情狀，量處如
    主文所示之刑，並諭知易科罰金之折算標準。
據上論斷，應依刑事訴訟法第273 條之1 第1 項、第299 條第1
項前，區域計畫法第21條第1 項、第22條，刑法第11條前段、第
41 條 第1 項前段，罰金罰鍰提高標準條例第2 條，判決如主文
。
中    華    民    國    95    年    3     月    29    日
                 刑事第六庭    法  官  李  蓓
以上正本證明與原本無異。
如不服本判決，應於收受送達後10日內向本院提出上訴書狀（應
附繕本）。
中    華    民    國    95    年    3     月    31    日
                               書記官  何慧娟
附錄本判決論罪科刑法條：
區域計畫法第21條
違反第15條第1 項之管制使用土地者，由該管直轄市、縣（市）
政府處新台幣6 萬元以上30萬元以下罰鍰，並得限期令其變更使
用、停止使用或拆除其地上物恢復原狀。
前項情形經限期變更使用、停止使用或拆除地上物恢復原狀而不
遵從者，得按次處罰，並停止供水、供電、封閉、強制拆除或採
取其他恢復原狀之措施，其費用由土地或地上物所有人、使用人
或管理人負擔。
前2 項罰鍰，經限期繳納逾期不繳納者，移送法院強制執行。
區域計畫法第22條
違反前條規定不依限變更土地使用或拆除建築物恢復土地原狀者
，除依行政執行法辦理外，並得處六個月以下有期徒刑或拘役。


司法院資訊處製作；財團法人民間司法改革基金會備份。
